【裁判字號】    98,司家聲,48
【裁判日期】    981224
【裁判案由】    許可終止收養
【裁判全文】
臺灣臺南地方法院民事裁定            98年度司家聲字第48號
聲  請  人  甲○○○
上列聲請人聲請許可終止收養事件，本院裁定如下：
    主  文
甲○○○（女，民國○○○年○月○○日生，身分證統一編號：
Ｚ000000000號）與蔡楊金鸞（女，民國○○○年○月
○日生，身分證統一編號：Ｚ000000000號，民國九十
一年十一月七日死亡，生前最後住所：臺北市○○區○○里○鄰
○○路一六八巷二弄九號四樓）間之終止收養關係應予認可。
聲請程序費用新臺幣壹仟元由聲請人負擔。
    理  由
一、本件聲請意旨略以：聲請人自民國44年10月17日被蔡禮義、
    蔡楊金鸞夫婦收養為養女，聲請人於98年10月7日與養父蔡
    禮義合意終止收養關係，並已辦妥相關戶籍登記手續，因養
    母蔡楊金鸞於91年11月7日死亡，而聲請人還有與生母的親
    戚互有聯絡，希望可以終止收養關係改姓生母之姓氏，為此
    爰依民法第108 0條之1第1項規定，聲請終止與養母蔡楊金
    鸞之收養關係等語。
二、按養父母死亡後，養子女得聲請法院許可終止收養，法院認
    終止收養顯失公平者，得不許可之，民法第1080條之1第1項
    、第4項定有明文。上開條文係於96年5月23日修正通過，修
    法意旨在考量養父母死亡後，依修正前之規定僅限於養子女
    不能維持生活而無謀生能力時，始得聲請法院許可終止收養
    ，恐失之過嚴，難以因應現實生活中複雜多樣的身分權益問
    題，不足保障養子女之利益，故放寬在養父母死亡後養子女
    聲請法院許可終止收養之要件，僅於法院認終止收養關係顯
    失公平者，方不予許可，合先敘明。
三、查本件聲請人主張其自44年10月17日被蔡禮義、蔡楊金鸞夫
    婦收養為養女，聲請人於98年10月7日與養父蔡禮義合意終
    止收養關係，並已辦妥相關戶籍登記手續，因養母蔡楊金鸞
    於91年11月7日死亡，而聲請人還有與生母的親戚互有聯絡
    ，希望可以終止收養關係改姓生母之姓氏之事實，業據聲請
    人提出戶籍謄本1件、除戶謄本2件為證，堪予認定。且聲請
    人雖經蔡禮義、蔡楊金鸞夫妻收養，與生母周鄭葉之親屬仍
    有聯繫，業經聲請人到庭陳述明確（詳見本院98年12月22日
    訊問筆錄），故聲請人欲回復本家之姓氏及與本家之親屬關
    係，其終止收養之動機並無不當，又查收養人蔡楊金鸞與聲
    請人之生母周鄭葉既均已死亡多年，聲請人於收養人蔡楊金
    鸞死亡時，並未繼承財產（見本院98年12月22日訊問筆錄）
    ，足認本件聲請並無顯失公平情事或生繼承財產糾紛之虞。
    綜上，聲請人依民法第1080條之1第1項規定，聲請許可終止
    其與蔡楊金鸞之收養關係，為有理由，應予准許。
四、依非訟事件法第21條第1項前段、第24條第1項，裁定如主文
    。
中    華    民    國    98    年    12    月    24    日
                    家事法庭  司法事務官柯雅菱
以上正本係照原本作成。
如不服本裁定，應於裁定送達後10日內向本院提出抗告狀，並繳
納抗告費新台幣1千元。
中    華    民    國    98    年    12    月    25    日
                              書記官    曾詩珊

司法院資訊處製作；財團法人民間司法改革基金會備份。
